臺灣屏東地方法院民事判決　　　　　　　93年度簡上字第75號
上　訴　人　乙○○
訴訟代理人　史雙全律師
被 上訴 人　甲○○
上列當事人間請求返還土地事件，上訴人不服本院潮州簡易庭93
年11月4日所為93年度潮簡字第392號第一審判決，提起上訴，本
院於民國94年3月16日言詞辯論終結，判決如下：
    主     文
原判決廢棄。
被上訴人應將坐落屏東縣萬巒鄉○○段二六六地號，如附圖編號
Ｅ－Ｃ－Ｆ－Ｇ－Ｂ－Ｅ連線所示範圍，面積０．七平方公尺土
地之地上物除去，將土地返還上訴人。
第一、二審訴訟費用由被上訴人負擔。
    事實及理由
一、上訴人起訴主張：坐落屏東縣萬巒鄉○○段266、266-3地號
    （以下簡稱266、266-3地號）土地分別為兩造所有，惟其中
    上訴人所有266 地號如附圖編號Ｅ－Ｃ－Ｆ－Ｇ－Ｂ－Ｅ連
    線所示範圍，面積0.7平方公尺（合7,000平方公分）土地卻
    遭被上訴人所有之266-3 地號土地上房屋部分牆垣無權占用
    ，爰依民法第767條前段所有物返還請求權向原審訴請拆屋
    還地。經原審囑託屏東縣潮州地政事務所測量並繪製複丈成
    果圖，認為被上訴人所有房屋並未越界占用系爭土地而駁回
    上訴人原審之訴，上訴人不服而提起上訴，聲明：如主文所
    示。
二、被上訴人答辯：否認所有之房屋牆垣有越界情事。聲明：上
    訴駁回。
三、兩造不爭執事項：
    系爭266、266-3地號相連二筆土地依序為上訴人及被上訴人
    所有，並各有房屋坐落其上。
四、兩造協議之爭點：（本院卷第19頁、第52頁）
    被上訴人所有房屋是否越界占用上訴人所有之266 地號土地
    ？若然，其占用面積若干？
五、本院之判斷：
  (一)原告主張系爭266、266-3地號之相連二筆土地依序為上訴人
    及被上訴人所有，並各有房屋坐落其上，除據提出土地登記
    簿謄本、地籍圖謄本為證，並經原審及本院分別會同屏東縣
    潮州地政事務所、內政部土地測量局人員勘驗現場，製作筆
    錄、繪製草圖在卷，復為被上訴人所不爭執，應認為真正。
    上訴人另主張被上訴人所有坐落266-3地號土地上房屋有部
    分牆垣越界占用上訴人所有上開土地，則為被上訴人所否認
    。
  (二)就本件兩造之爭點即被上訴人所有房屋是否越界占用266 地
    號土地；若然，其占用面積若干等節，固據原審囑託屏東縣
    潮州地政事務所測量並繪製複丈成果圖而認為被上訴人所有
    上開房屋並未占用266地號土地，然經本院另囑託內政部土
    地測量局鑑定結果，被上訴人所有上開房屋確有越界占用26
    6地號土地如附圖編號Ｅ－Ｃ－Ｆ－Ｇ－Ｂ－Ｅ連線所示範
    圍，面積0.7平方公尺部分情事，有該局94年3月2日測籍字0
    940001728號函及附件鑑定書、鑑定圖各一份在卷可參（詳
    本院卷第43頁、第44頁、第45頁、第46頁），茲衡諸上開二
    機關使用之測量方式及儀器之精確程度，認為以內政部土地
    測量局之鑑定結果為可採，是上訴人主張被上訴人所有房屋
    牆垣有前開越界情事，應可信為真。
六、從而，上訴人依民法第767條前段所有物返還請求權提起本
    訴，請求被上訴人應將坐落如主文第二項所示範圍之地上物
    拆除並返還土地，為有理由，應予准許。原審為上訴人敗訴
    之判決，容有未洽，上訴意旨求予廢棄改判，為有理由，爰
    由本院予以廢棄改判如主文所示。
七、本件事證已臻明確，兩造其餘攻擊、防禦及立證方法，經核
    於判決不生影響，爰不逐一論列。
八、據上論結，本件上訴為有理由，依民事訴訟法第436條之1第
    3項、第450條、第78條，判決如主文。
中　　華　　民　　國　　94　　年　　3　 　月　　30　　日
                        臺灣屏東地方法院民事第二庭
                            審判長法官  阮世賢
                            法　    官  春生
                            法    　官  陳松檀
正本係照原本作成。
本判決不得上訴。
　                          法院書記官　謝天祥
中　　華　　民　　國　　94　　年　　3　 　月　　30　　日
